臺灣高等法院刑事裁定
109年度抗字第2127號
抗  告  人  魏宏錡


上列抗告人即受刑人因聲請撤銷緩刑案件，不服臺灣桃園地方法
院中華民國109年11月17日所為之裁定（109年度撤緩字第410號
），提起抗告，本院裁定如下：
    主  文
抗告駁回。
    理  由
一、原裁定意旨略以：抗告人即受刑人魏宏錡（下稱抗告人）因
    違反毒品危害防制條例案件，經臺灣臺北地方法院以108年
    度訴字第1000號判處有期徒刑1年10月，緩刑4年，於民國10
    9年4月23日確定（下稱前案）。惟抗告人於緩刑期前，另犯
    持有第二級毒品罪，經原審法院以109年度審易字第613號判
    處有期徒刑3月，於109年8月12日確定（下稱後案），抗告
    人於受緩刑宣告前，故意犯持有第二級毒品罪，而在緩刑期
    內受6月以下有期徒刑之宣告確定，且抗告人所犯後案，犯
    罪時間相距前案甚近，又係在其因施用毒品案件，經原審法
    院裁定送觀察勒戒，釋放出所後不到15日內即再犯，足認抗
    告人接觸毒品程度非輕，毫無警惕戒慎，堪認緩刑宣告難收
    預期之效果，而有執行刑法之必要，因認檢察官聲請撤銷緩
    刑宣告，應予准許，爰依刑事訴訟法第476條、刑法第75條
    之1第1項第1款規定，撤銷抗告人之緩刑宣告。
二、抗告意旨略以：
(一)抗告人所犯前案為不可易科罰金之罪，若撤銷前案之緩刑宣
    告，將直接涉及抗告人人身自由之限制，而抗告人所犯後案
    乃持有第二級毒品罪，經宣告有期徒刑3月並准予易科罰金
    ，可見後案犯罪情節非屬重大，惡性亦屬輕微，應無一定須
    入監服刑始能達成矯正目的之狀況，且避免抗告人因短期自
    由刑而入獄沾染惡習，倘因後案而撤銷前案之緩刑，將導致
    抗告人須受1年10月之自由刑，反不利抗告人改過自新。
(二)依大法官796號解釋意旨，不分受假釋人是否受緩刑或6月以
    下有期徒刑之宣告，以及有無基於特別預防考量，使其再入
    監執行殘刑之必要之具體情狀，僅因該更犯罪受有期徒刑以
    上刑之宣告，即一律撤銷其假釋，致受緩刑或6月以下有期
    徒刑宣告且無特別預防考量必要之個案受假釋人，均再入監
    執行殘刑，於此範圍內，其所採取之手段，就目的之達成言
    ，尚非必要，牴觸憲法第23條比例原則，與憲法第8條保障
    人身自由之意旨有違。受刑人前案為販賣毒品，後案為持有
    毒品，二者為不同罪質案件，且後案為前案緩刑判決之前即
    為所犯，並非抗告人得到緩刑宣告後又不知悔改再次犯罪；
    另原裁定舉抗告人曾送觀察勒戒當作撤銷緩刑之原因，亦同
    此理由，二者為不同罪質案件，且為緩刑判決之前即為所犯
    ，並非抗告人得到緩刑宣告後又不知悔改再次犯罪。
(三)前案與後案間雖均屬違反毒品危害防制條例之罪，惟後案持
    有毒品罪法益侵害性質之原因與前案不同，且後案違反法規
    範之情節、主觀犯意所顯現之惡性及反社會性，以及對社會
    秩序所生之危害，均遠較前案販賣毒品罪為輕，原裁定未就
    上開個案情節具體審酌，即認前案宣告之緩刑難收預期之效
    ，難謂就緩刑撤銷之要件已盡實質裁量之責，顯違背法令及
    大法官796號解釋，請求撤銷原裁定，駁回檢察官之聲請云
    云。
三、按「受緩刑之宣告而有下列情形之一，足認原宣告之緩刑難
    收其預期效果，而有執行刑罰之必要者，得撤銷其宣告：一
    、緩刑前因故意犯他罪，而在緩刑期內受得易科罰金之有期
    徒刑、拘役或罰金之宣告確定者。二、緩刑期內因故意犯他
    罪，而在緩刑期內受得易科罰金之有期徒刑、拘役或罰金之
    宣告確定者。三、緩刑期內因過失更犯罪，而在緩刑期內受
    有期徒刑之宣告確定者。四、違反第74條第2項第1款至第8
    款所定負擔情節重大者。前條第2項之規定，於前項第1款至
    第3 款情形亦適用之」、「前項撤銷之聲請，於判決確定後
    六月以內為之」，刑法第75條之1、第75條第2項分別定有明
    文。而緩刑宣告是否得撤銷，除須符合刑法第75條之1第1 
    項各款之要件外，本條並採裁量撤銷主義，賦予法院撤銷與
    否之權限，特於第1項規定實質要件為「足認原宣告之緩刑
    難收其預期效果，而有執行刑罰之必要」，供作審認之標準
    。亦即於上揭「得」撤銷緩刑之情形，法官應依職權本於合
    目的性之裁量，妥適審酌被告所犯前後數罪間，關於法益侵
    害之性質、再犯之原因、違反法規範之情節是否重大、被告
    主觀犯意所顯現之惡性及其反社會性等情，是否已使前案原
    為促使惡性輕微之被告或偶發犯、初犯改過自新而宣告之緩
    刑，已難收其預期之效果，而確有執行刑罰之必要。
四、經查：
(一)抗告人前於108年10月22日因共同販賣毒品未遂罪案件，經
    臺灣臺北地方法院於109年3月24日以108年度訴字第1000號
    判決判處有期徒刑1年10月，宣告緩刑4年，緩刑期間付保護
    管束，於109年4月23日確定，緩刑期間為109年4月23日起至
    113年4月22日屆滿；惟其於緩刑期前即108年12月28日，另
    犯持有第二級毒品罪，經原審法院於109年2月11日以109年
    度審易字第613號判決判處有期徒刑3月，於109年8月12日確
    定，有前揭案號刑事判決書及本院被告前案紀錄表各1份附
    卷可稽。堪認抗告人於緩刑期前因故意犯他罪，而在緩刑期
    內受3個月有期徒刑宣告確定之情形，合於刑法第75條之1第
    1項第1款之規定，檢察官並於後案判決確定後6月以內向原
    審聲請本件撤銷緩刑，此有原審收文章戳在卷可佐（原審卷
    第5頁）。
(二)原審審酌抗告人前案已受刑事訴追（108年11月19日經檢察
    官偵查終結起訴），然其並未因而知所警惕，旋於同年12月
    22日再犯持有第二級毒品罪，犯罪時間相距前案甚近，且係
    在其前因施用第二級毒品甲基安非他命，經原審法院以裁定
    送執行觀察勒戒，於108年12月16日釋放出所後不到15日內
    即再犯，此有臺灣桃園地方檢察署檢察官108年度毒偵緝字
    第391至395號不起訴處分書1份在卷可憑（原審卷第25至27
    頁），可見抗告人接觸第二級毒品之程度非輕。而抗告人所
    犯前案及後案雖罪名不同，然均足以戕害身心，滋生其他犯
    罪，惡化治安，嚴重損及公益，其於相距甚近之期間內屢次
    再犯罪質相近之毒品犯罪，益徵抗告人對其前案所犯販賣毒
    品之行為毫無警惕戒慎，未能遠離毒品，原審綜合上情，審
    酌後案犯罪情節已足動搖前案宣告緩刑之理由，認原宣告之
    緩刑顯難收預期效果，而有執行刑罰之必要，依職權裁量撤
    銷抗告人之前案緩刑宣告，經核認事用法尚屬無違。
(三)末按司法院釋字第796號解釋文略以：「刑法第78條第1項  
    本文規定：『假釋中因故意更犯罪，受有期徒刑以上刑之宣
    告者，於判決確定後6月以內，撤銷其假釋。』不分受假釋人
    是否受緩刑或6月以下有期徒刑之宣告，以及有無基於特別
    預防考量，使其再入監執行殘刑之必要之具體情狀，僅因該
    更犯罪受有期徒刑以上刑之宣告，即一律撤銷其假釋，致受
    緩刑或6月以下有期徒刑宣告且無特別預防考量必要之個案
    受假釋人，均再入監執行殘刑，於此範圍內，其所採取之手
    段，就目的之達成言，尚非必要，牴觸憲法第23條比例原則
    ，與憲法第8條保障人身自由之意旨有違，應自本解釋公布
    之日起失其效力。上開規定修正前，相關機關就假釋中因故
    意更犯罪，受緩刑或6月以下有期徒刑宣告者，應依本解釋
    意旨，個案審酌是否撤銷其假釋」。惟查本件並非就抗告人
    假釋中因故意更犯罪，受緩刑或6月以下有期徒刑宣告者，
    而撤銷其假釋，實甚明確，與司法院釋字第796號解釋說明
    無涉，抗告意旨執此指摘原裁定，顯無可採。
(四)綜上所述，原審認檢察官之聲請，符合刑法第75條之1第1項
    第1款規定，裁定撤銷抗告人之緩刑宣告，於法並無不合。
    抗告人猶執詞提起抗告，指摘原裁定不當，為無理由，應予
    駁回。
五、據上論斷，應依刑事訴訟法第412條，裁定如主文。
中　　華　　民　　國　　109 　年　　12　　月　　29　　日
                  刑事第九庭    審判長法　官  潘翠雪
                                      法　官  曾德水
                                      法　官  俞秀美
以上正本證明與原本無異。
如不服本裁定，應於收受送達後五日內向本院提出抗告狀。
                                      書記官  謝崴瀚
中　　華　　民　　國　　109 　年　　12　　月　　29　　日